【裁判字號】    89,訴,1440
【裁判日期】    891222
【裁判案由】    偽造文書等
【裁判全文】
臺灣臺北地方法院刑事判決                        八十九年度訴字第一四四號
    公  訴  人  臺灣臺北地方法院檢察署檢察官
    被      告  甲○○
右列被告因偽造文書等案件，經檢察官提起公訴（八十九年度偵字第一四一六七號）
，本院判決如左：
    主  文
甲○○共同行使偽造私文書，足以生損害於他人，累犯，處有期徒刑陸月。
如附表所示偽造之印章、印文均沒收。
    事  實
一、甲○○於民國八十一年間因詐欺案件，經臺灣士林地方法院判處有期徒刑三月，
    臺灣高等法院駁回上訴確定，於八十三年七月二十一日執行完畢，猶不知悔改，
    於八十七年六月間某日，因房屋裝璜急需向銀行貸款，明知其在泳發股份有限公
    司（設於台北縣汐止市○○街四百五十號，下稱泳發公司）擔任業務，且依其八
    十六年度各類所得扣繳暨免扣繳憑單（下稱扣繳憑單）所載於泳發公司工作所得
    金額為新臺幣（下同）二十六萬四千元無法貸得所需款項，竟依報紙所刊登廣告
    之電話與年籍不詳之成年男子「李先生」聯繫後，共同基於意圖為自己不法所有
    暨行使偽造私文書、偽造關於服務之證書之犯意聯絡，允以貸款金額一成為代價
    ，委由「李先生」在不詳時、地，偽造泳發公司及負責人陳宥蓁印章各一枚後，
    蓋用於偽載甲○○於泳發公司八十六年度所得金額五十二萬元之扣繳憑單及在泳
    發公司擔任業務主任之職工在職證明書各一紙上，偽造扣繳憑單私文書及職工在
    職證明書特種文書。之後於八十七年六月間某日，甲○○再持上開偽造文件暨身
    分證影本等相關資料，向遠東國際商業銀行股份有限公司松山分行（設於臺北市
    ○○○路五段一七一號一樓，下稱遠東銀行松山分行）申辦消費者小額貸款而行
    使，並於同年月十日，再與不知情之保證人即其妻劉美雲（另為不起訴處分）前
    往遠東銀行松山分行對保後，使遠東銀行松山分行職員陷於錯誤，誤以為甲○○
    確為泳發公司業務主任，並有相當之資力而貸與四十萬元，存入甲○○於該行所
    開立之第00000000000000號活期儲蓄存款帳戶內，甲○○隨即動
    用該筆貸款而詐得四十萬元，足生損害於泳發公司及遠東國際商業銀行。俟於八
    十七年九月九日，因甲○○未續繳該筆貸款之本息，遠東國際商業銀行始悉上情
    。
二、案經遠東國際商業銀行訴由臺灣臺北地方法院檢察署檢察官偵查起訴。
    理  由
一、訊據被告甲○○固不否有向遠東銀行松山分行申辦貸款之事實，惟矢口否認有何
    行使偽造私文書、特種文書及詐欺之犯行，辯稱伊看報紙有位李先生可幫忙辦理
    貸款才與其接洽，李先生自稱與銀行內承辦貸款人員很熟，伊始將身分證影本、
    泳發公司扣繳憑單及戶籍謄本交給李先生，且辦理貸款當時係由李先生陪同，相
    關文件皆由李先生交由銀行承辦人員，伊根本未曾見過五十二萬元之扣繳憑單，
    況伊八十六年度除於泳發公司任職外，另在昶亨有限公司任職，薪資所得超過五
    十二萬元，無偽造扣繳憑單、職工在職證明書之必要云云，經查：
    （一）右揭犯罪事實，業據告訴人遠東國際商業銀行之代理人丁○○指述綦詳，
          復有記載被告八十六年度於泳發公司所得五十二萬元之扣繳憑單及在泳發
          公司擔任業務主任之職工在職證明書、暨遠東國際商業銀行自然人貸款、
          續借申請書暨徵信調查表（下稱徵信調查表）、本票、消費者小額貸款契
          約書、授信動用申請書各一份影本附卷可稽。
    （二）證人乙○○即泳發公司實際負責人於偵訊時及本院審理中均到庭證稱曾開
          給被告一張在職證明書，但應是手寫，且內容為被告擔任業務，記載被告
          為業務主任之職工在職證明書上公司章非公司所有，另泳發公司扣繳憑單
          亦是手寫，被告薪資是二十六萬四千元，記載所得五十二萬元之扣繳憑單
          非公司所發給等語（見偵查卷第三十三頁反面；本院八十九年十一月十四
          日訊問筆錄）；而記載被告八十六年度在泳發公司所得五十二萬元之扣繳
          憑單與證人乙○○當庭提出之被告於八十六年度在泳發公司之扣繳憑單，
          經勘驗且詳細比對後，二者一為手寫、一為電腦列印，給付金額一記載為
          二十六萬四千元，一記載為五十二萬元皆不相符，且泳發公司章及負責人
          章亦不相同；另被告於八十六年度在泳發公司之所得僅二十六萬四千元，
          亦有台灣北區國稅局淡水稽征所（八九）北區國稅淡水徵字第八九０七四
          四九三號函附之納稅申報書在卷足憑。是記載被告八十六年度於泳發公司
          所得五十二萬元之扣繳憑單及被告為泳發公司業務主任之職工在職證明書
          均係偽造應可認定。
    （三）被告雖辯稱係李先生陪同前往辦理貸款事宜，其從未見過偽造之扣繳憑單
          及職工在職證明書云云，惟查，被告於八十九年八月三日第一次偵訊時陳
          述八十六年度在泳發公司所得為五十二萬元，扣繳憑單為五十二萬元，扣
          繳憑單及職工在職證明書均為其所提出等詞（見偵查卷第二十七頁反面、
          第二十八頁），俟於八十九年八月十一日偵訊時經證人乙○○提出被告八
          十六年度於泳發公司所得二十六萬四千元之扣繳憑單，並證述記載五十二
          萬元之扣繳憑單及被告為業務主任之職工在職證明書非公司所發給後（見
          偵查卷第三十三頁反面、第三十六頁），被告始於八十九年八月十八日以
          後之偵訊及本院審理時改稱將二十六萬四千元之扣繳憑單及身分證影本、
          職工在職證明書等資料交給李先生，與李先生一同至遠東銀行松山分行，
          由李先生將資料交予該行經辦人員丙○○，伊未看過偽造之扣繳憑單、職
          工在職證明書等語，故由上開說明可知，被告於第一次偵訊時供述八十六
          年度在泳發公司所得為五十二萬元，扣繳憑單及職工在職證明書均為其所
          提出，嗣後方改稱不知情一詞是否可採已不無可疑。況證人即遠東銀行松
          山分行負責辦理徵信之承辦人員丙○○於偵訊及本院審理時均到庭證述八
          十七年六月初確係被告獨自前往申辦貸款，且上開偽造之扣繳憑單及職工
          在職證明書均係被告當日親手交付，伊有核對資料看有無齊全等語（見偵
          查卷第四十三頁反面、第四十四頁五十頁反面；本院八十九年十二月七日
          訊問筆錄），足證並無被告所稱由李先生陪同申辦貸款、資料由李先生交
          予遠東銀行松山分行職員之事。參諸被告自承申請貸款填寫之徵信調查表
          確係由其本人親自填寫，則若真如被告所辯其於申辦貸款前從未見過偽造
          之扣繳憑單及職工在職證明書，又豈能在徵信調查表中之「經營事職業」
          欄內填具與前偽造之扣繳憑單及在職證明書上完全相符之「年薪：五十六
          萬」、「職稱：業務主任」、「到職日：八十五年七月」等相關資料，是
          被告所辯未見過偽造之扣繳憑單及在職證明書，不知情云云應係事後卸責
          之詞，顯不足採。
    （四）再者，被告八十六年度於泳發公司之薪資所得為二十六萬四千元，大約只
          能核貨二、三十萬元，可能不會貸款四十萬元一節，已據證人丙○○證述
          屬實（見本院八十九年十二月七日訊問筆錄），而告訴代理人丁○○亦陳
          稱依被告核貸四十萬元，每月應繳一萬零八百四十一元，若是以實際薪資
          二十六萬元計算，每月薪資大約是二萬元，無法負擔貸款費用，應該不會
          給四十萬元貸款金額，甚至可能未達評分標準而不予核貸等詞（見同日筆
          錄），則被告持偽造之扣繳憑單及在職工職證明書顯影響遠東銀行松山分
          行是否核貸及核貸金額，自係施用詐術使銀行陷於錯誤而詐得貸款金額無
          訛。又被告申請貸款提出之扣繳憑單及職工在職證明書為偽造且為被告明
          知一節已如上述，被告自承允以貸款一成交予李先生辦理貸款事宜，而劉
          美雲即被告之妻亦於偵訊時陳述知道被告有委託人代辦，不知道是何人，
          四十萬元下來時被告有說被銀行抽一成等詞（見偵查卷第五十一頁），足
          見被告確係有交付四十萬元之一成予李先生，參諸申請貸款部分為被告自
          行辦理，是被告委託李先生辦理之事即係偽造扣繳憑單、職工在職證明書
          。惟因偽造目的即係辦理銀行貸款，且雙方約定以貸款金額一成作為報酬
          ，則被告與李先生有行使偽造扣繳憑單及職工在職證明書暨詐欺之犯意聯
          絡及行為分擔，亦可認定。
    綜上所述，本件事證明確，被告犯行堪予認定。
二、核被告所為，係犯刑法第二百十六條、第二百十條、第二百十二條、第三百三十
    九條第一項之行使偽造私文書及關於服務證書之特種文書、詐欺取財等罪，公訴
    人於行使偽造職工在職證明書部分亦引用刑法第二百十六條、第二百十條請求處
    斷，尚有未洽，此部分起訴法條應予變更。被告與不詳年籍成年男子「李先生」
    有共同犯罪之意思聯絡，並互推為分擔實施本案犯罪構成要件行為，皆為共同正
    犯。偽造印章之行為為偽造私文書及偽造特種文書之階段行為，偽造印文之行為
    為偽造私文書及偽造特種文書之部分行為，而偽造私文書、特種文書之低度行為
    復為較高度之行使行為所吸收，均不另論罪。被告一行為同時行使偽造私文書、
    特種文書，係屬一行為觸犯數罪名之想像競合犯，應依刑法第五十條前段規定，
    從較重之行使偽造私文書罪論處。被告所犯上開行使偽造私文書及詐欺取財二罪
    間，有方法結果之牽連關係，為牽連犯，應從一重之行使偽造私文書罪處斷。被
    告前因詐欺案件，經臺灣士林地方法院判處有期徒刑三月、臺灣高等法院駁回上
    訴確定，於八十三年七月二十一日執行完畢，有臺灣高等法院檢察署刑案紀錄簡
    覆表一紙在卷足稽，其於有期徒刑執行完畢後，五年以內再犯有期徒刑以上本案
    之罪，為累犯，應依刑法第四十七條加重其刑。爰審酌被告犯罪動機、目的係為
    向銀行取得較高之貸款金額，犯罪手段平和，所生損害及犯罪後猶卸責矯詞等一
    切情狀，量處如主文所示之刑。
三、如附表所示偽造之文件，被告持之行使交付遠東銀行松山分行，已非被告所有之
    物，且亦非違禁物，依法自不能宣告沒收。然如附表所示偽造之「泳發股份有限
    公司」、「陳宥蓁」印章各一枚，及蓋於如附表所示偽造文件上偽造之「泳發股
    份有限公司」、「陳宥蓁」印文各一枚共四枚，雖未扣案，但無積極證據證明業
    已滅失，應依刑法第二百十九條之規定，均予宣告沒收。
據上論斷，應依刑事訴訟法第二百九十九條第一項前段、第三百條，刑法第二十八條
、第二百十六條、第二百十條、第二百十二條、第三百三十九條第一項、第五十五條
、第四十七條、第二百十九條，罰金罰鍰提高標準條例第一條前段，判決如主文。
本案經檢察官張紹斌到庭執行職務
中    華    民    國      八十九      年    十二      月    二十二      日
                                臺灣臺北地方法院刑事第八庭
                                          法  官  鄭  佾  瑩
右正本證明與原本無異。
如不服本判決，應於判決送達後十日內，向本院提出上訴狀。
                                          書記官  郭  台  發
中    華    民    國      八十九      年    十二      月    二十八      日
附表：
┌───────────────────────────────────┐
│一、偽造之印章：「泳發股份有限公司」印章、「陳宥蓁」印章。            │
│                                                                      │
│                                                                      │
├───────────────┬───────────────────┤
│二、偽造之文件                │偽造之印文                            │
├───────────────┼───────────────────┤
│(一)八十六年度被告於泳發股份有限│「泳發股份有限公司」印文、「陳宥蓁」印│
│  公司所得新臺幣五十二萬元之各│文各一枚。                            │
│  類所得扣繳暨免扣繳憑單      │                                      │
│                │                                      │
│(二)被告於泳發股份有限公司擔任業│「泳發股份有限公司」印文、「陳宥蓁」印│
│  務主任之八十七年六月二日職工│文各一枚。                            │
│  在職證明書                  │                                      │
│                              │                                      │
└───────────────┴───────────────────┘
附錄：本案論罪科刑法條全文
刑法第二百十條：
偽造、變造私文書，足以生損害於公眾或他人者，處五年以下有期徒刑。
刑法第二百十二條：
偽造、變造護照、旅券、免許證、特許證及關於品行、能力、服務或其他相類之證書
、介紹書，足以生損害於公眾或他人者，處一年以下有期徒刑，拘役或三百元以下罰
金。
刑法第二百十六條：
行使第二百十條至第二百十五條之文書者，依偽造、變造文書或登載不實事項或使登
載不實事項之規定處斷。
刑法第三百三十九條：
一意圖為自己或第三人不法之所有，以詐術使人將本人或第三人之物交付者，處五年
  以下有期徒刑、拘役或科或併科一千元以下罰金。
二以前項方法得財產上不法之利益或使第三人得之者亦同。
三前二項之未遂犯罰之。


司法院資訊處製作；財團法人民間司法改革基金會備份。
